【裁判字號】    97,上易,2008
【裁判日期】    980205
【裁判案由】    恐嚇
【裁判全文】
臺灣高等法院臺中分院刑事判決        97年度上易字第2008號
上  訴  人  臺灣臺中地方法院檢察署檢察官
被      告  乙○○
            丁○○
            戊○○
上列上訴人因被告等恐嚇案件，不服臺灣臺中地方法院96年度易
字第5883號，中華民國97年10月3日第一審判決（起訴案號：臺
灣臺中地方法院檢察署96年度偵字第8979號），提起上訴，本院
判決如下：
    主  文
原判決撤銷。
乙○○、丁○○、戊○○共同犯恐嚇危害安全罪，丁○○累犯，
乙○○、丁○○、戊○○各處拘役伍拾日，如易科罰金，均以新
臺幣壹仟元折算壹日，均減為拘役貳拾伍日，如易科罰金，均以
新臺幣壹仟元折算壹日。
    犯罪事實
一、丁○○曾因犯贓物罪，經臺灣高雄地方法院判處有期徒刑6
    月確定；又因犯偽造文書罪，經臺灣臺中地方法院判處有期
    徒刑5月確定，再與前案所處之刑合併定應執行刑為有期徒
    刑10月，並於民國93年8月8日縮刑期滿執行完畢。緣戊○○
    因轉包庚○○向丙○○承攬新建房屋工程中之水電工程，而
    與丙○○間生有工程款糾紛，經多次向丙○○要求給付工程
    款，均未如願，竟夥同乙○○、丁○○及真實身分不詳、綽
    號為「阿川」之成年人，基於恐嚇之共同犯意聯絡，接續實
    施下列恐嚇行為：
  (一)、戊○○先指示乙○○夥同丁○○及「阿川」，於民國96年
      3月11日14時40分許，至臺中市○區○○路206巷3號丙○○住處向其催討工程款，乙○○乃對告訴人恫稱：該月17
      日之前，應拿新臺幣（下同）9萬元給戊○○，否則將找
      兄弟破壞房屋、水管、水電，並斥令其全家小心出入；綽
      號「阿川」者並以：妳給我注意一點，今天好在妳是女的
      ，不然就給妳好看等語，恐嚇丙○○之妻壬○○，致丙○○等人心生畏懼，而危害於生命、身體、財產之安全。
  (二)、嗣丁○○又於96年3月16日上午10時55分許，以其持用之0
      000000000號行動電話，撥打丙○○0000000000號之行動
      電話，對丙○○稱：明天是期限的最後一天。復於同年月
      18日18時16分許，再以上述行動電話對丙○○恐嚇：為何
      還未拿錢給戊○○，最後再給你2天期限，否則我錢也不
      要了等語，旋將電話掛斷，致丙○○心生畏懼。
  (三)、戊○○又於96年3月25日20時42分許，與乙○○、丁○○
      至前址向丙○○索討工程款，其等除不斷敲打丙○○住處
      之大門外，乙○○並以其0000000000號行動電話撥打丙○○之0000000000號行動電話，而以：「我第1次來你住處
      時已經告訴過你，不要再讓我走第2次，今天讓我很沒面
      子，你最好趕快出來處理，限你5分鐘內開門處理，如果
      沒開門的話，我們就顧到天亮，讓你死得很難看」等語恐
      嚇丙○○。其後，戊○○再接過乙○○之行動電話，續對
      丙○○恫稱：「我今天一定要拿到錢，不然就要拆房子，
      你叫流氓及管區警察來我都不怕」等語，致丙○○心生畏
      懼，而危害於生命、財產之安全。
二、案經丙○○訴由臺中市警察局第三分局報請臺灣臺中地方法
    院檢察署檢察官偵查起訴。
    理  由
一、訊據被告乙○○、丁○○、戊○○均坦承於上開時間，前往
    告訴人丙○○住處催討工程款之事實，然皆矢口否認有何恐
    嚇之犯行，乙○○、戊○○辯稱：其等並未對告訴人恫嚇要
    告訴人家人出入小心，或要破壞房屋，而是對告訴人說，如
    果再不給錢，就要把所施作的水電管線拆回去云云。丁○○
    則辯稱：其係陪同乙○○前往告訴人住處，但均僅站在旁邊
    未說話，且未曾打電話向告訴人恐嚇，該0000000000號電話
    並非其所持云云。惟查：
  (一)、上開犯罪事實，業據告訴人丙○○、證人即告訴人之配偶
      壬○○分別於偵查、原審及本院審理中結證明確，且所述
      情節大致相符，並有行動電話通聯紀錄在卷可資佐證。參
      以證人壬○○於96年4月17日偵訊時證稱：「（問：3月11
      日恐嚇的情形？）其中一個看著我用臺語說你給我注意一
      點，」今天好在你是女的，不然我就給你好看，那個人今
      天沒有到場，他的姓名為何我不知道，我也不認識，……
      」等語。告訴人於同日於偵訊時證稱：「（問：3月11日
      恐嚇的情形？）他們說限我1個星期要把錢交出來，乙○○說不要我再走第2次。其餘的跟我太太說的一樣。……
      」等語。雖丙○○於96年10月22日偵訊時證稱：「當天（
      96年3月11日）乙○○說只要把錢交出來，其他不要講，
      並說最好不要讓他再走第2趟，否則要讓我好看，並叫兄
      弟來破壞我的房子，還要我全家出入小心一點，我太太後
      來有出現在門口，乙○○對我太太說今天好在你是女的，
      如果是男的就會死的很難看，…… 」等語，對於究為被
      告乙○○或綽號阿川之人對壬○○恐嚇一情證述不一。然
      於96年10月22日偵訊時，距案發之96年3月11日已逾半年
      以上，記憶難免因時間經過而淡忘。況告訴人於本案發生
      前均不識被告等人，於多次之證述中而誤認抑或誤稱被告
      之姓名等節，亦核於一般常情無違。且證人壬○○於偵訊
      及原審審理時均證稱96年3月11日為綽號阿川之人當面恐
      嚇一情綦詳，自不能遽以丙○○因時間消逝而淡忘記憶為
      而前後不一之證述，即認其證述全不可採信。
  (二)、被告乙○○於96年10月19日偵訊時供稱：「（問：是何人
      說如果不還錢，就要叫小弟破壞房子的水電，並全家出入
      小心）？是戊○○說的，但那是氣話」等語，足見被告戊○○至告訴人住處前催討欠款時，確有對告訴人為上開之
      言論應堪予認定。被告等人雖辯稱與告訴人間有債務糾紛
      ；然告訴人於警詢時亦陳稱：「我房子是承包給庚○○，
      然後他再發包給戊○○作水電部分，完工工程款共新台幣
      160萬元，我已給付100萬元給庚○○，房屋才完成三分之
      一而已」等語。被告戊○○於警詢中亦供稱：「因為我於
      95年4月份左右，丙○○因住處要重建，該重建工程的水
      電部分是我負責的，因我的工作部分事項承包商取得，…
      …」等語，足見告訴人與被告戊○○之間並無直接承攬契
      約。被告戊○○縱因曾前往告訴人住處，聽聞告訴人對新
      承攬人指示稱水電、油漆部分要另為處理，不要估價在一
      起，而在主觀上認為有權請求告訴人請求支付已施作之水
      電工程款，然其既經告訴人以上揭理由拒絕給付，自應循
      相關訴訟之途徑為救濟，始為正途。乃被告戊○○竟對告
      訴人揚稱：「叫小弟破壞告訴人房屋之水電工程部分，要
      告訴人全家出入小心」等語，就其文意觀之，即有以非法
      暴力損毀告訴人財產及危及告訴人及其家人安全之意，其
      與被告乙○○事後辯稱是要拆回所施作之水電管線，顯係
      卸責之詞，不足採信。
  (三)、又被告戊○○、乙○○、張家豪3人，經原審法院隔離訊
      問後，對於96年3月11日及3月25日如何邀約前去告訴人住
      處等細節供述均不相符，倘被告3人均單純前去催討債款
      或僅在告訴人住處路口等候，並無不法之情事，何需隱匿
      其中之情節，致被告3人對於前開2日行蹤細節等供述均不
      相符。又0000000000號門號之電話，固係案外人辛○○所
      申用，有威寶電信股份有限公司行動電話服務申請書在卷
      可稽；然該門號0000000000號電話之申請書上，其所留之
      聯絡電話及地址，適為被告丁○○所使用之門號00000000
      00號電話及被告丁○○於警詢中所留之臺中市○○路現居
      地址。而被告戊○○雖供稱不識持用0000000000號電話之
      人；但其所持用之門號0000000000門號號碼，於96年3月1
      6日、17日卻與門號0000000000號通話頻繁，此豈符常情
      ？被告戊○○雖又供稱：「有個不認識男子打電話問我與
      丙○○的工程款清楚了沒有，我有問他身分，他沒有告訴
      我他是誰」云云；然本案前往向告訴人催討工程款者，僅
      上開區區2、3人，被告戊○○焉有不識之可能？況不認識
      之人何以特為關心其工程款之收取與否？其供述實有悖於
      社會常情，不足採信。況告訴人於本案發生前均不識被告
      乙○○、丁○○3人，自無可能知悉該被告等人之姓名及
      其所持用手機之門號，而告訴人明確證述自稱張姓之男子
      以門號0000000000號電話撥打告訴人之手機並為恐嚇之言
      詞等語，復有告訴人所有之門號0000000000號手機，與門
      號0000000000號電話通聯之紀錄可佐。加以被告丁○○確
      曾於96年3月11日前往告訴人住處催討工程款，知悉被告
      乙○○所給予告訴寬限之期限等情，足認0000000000號門
      號確為被告丁○○使用，且持以對告訴人恐嚇無訛。
  (四)、綜上所述，被告等事後所辯，核屬卸責之詞，均不足採信
      。本件罪證明確，被告等犯行堪予認定。至被告戊○○聲
      請傳訊證人庚○○、己○○欲證明其確有本件工程款之請
      求權，惟本院認本件爭點係在被告等催討之手段，已逾刑
      法規範所容許之程度，而構成恐嚇罪，尚不因其有請求權
      即有不同之認定，該等證人自無再予調查之必要，附此
      明。
二、核被告等所為，均係犯刑法第305條之恐嚇危害安全罪。被
    告等與綽號「阿川」之成年男子間，有犯意聯絡及行為分擔
    ，均為共同正犯。被告等因催討同一件工程款之目的，於極
    短期間內數度對告訴人以恐嚇手段相脅，該數個恐嚇舉動彼
    此間獨立性甚微，應認係接續犯，僅成立一恐嚇罪，公訴意
    旨認該多次恐嚇舉動犯意各別，應分論併罰，尚有誤會。又
    被告等於96年3月11日同時恐嚇告訴人及壬○○二人，而觸
    犯二罪名，應依想像競合犯規定論以一罪。另查被告丁○○
    曾因犯贓物罪，經臺灣高雄地方法院判處有期徒刑6月確定
    ；又因犯偽造文書罪，經臺灣臺中地方法院判處有期徒刑5
    月確定，再與前案所處之刑合併定應執行刑為有期徒刑10月
    ，並於93年8月8日縮刑期滿執行完畢，有臺灣高等法院被告
    前案紀錄表在卷可稽，其於五年內故意再犯本件有期徒刑以
    上之罪，應依累犯規定加重其刑。原審法院未詳予調查審認
    ，遽為被告等無罪之判決，核有違誤，檢察官上訴意旨執此
    指摘原判決不當，即有理由，應由本院予以撤銷改判。爰審
    酌被告等之智識、生活、犯罪之動機、手段、情節，及事後
    業與告訴人達成和解，有調解筆錄在卷可按，告訴人並於本
    院請求原諒被告等之犯行等一切情狀，分別量處如主文第2
    項所示之，並諭知易科罰金之折算標準示懲。又被告等犯罪
    之時間係在96年4月24日以前，所犯罪名及量刑悉合於中華
    民國九十六年罪犯減刑條例規定之減刑條件，爰併宣告其減
    得之刑及易科罰金之折算標準。
據上論斷，應依刑事訴訟法第369條第1項前段、第364條、第299
條第1項前段，刑法第28條、第305條、第55條、第47條第1項、
第41條第1項前段，刑法施行法第1條之1，中華民國九十六年罪
犯減刑條例第2條第1項第3款、第7條，判決如主文。
本案經檢察官甲○○到庭執行職務。
中    華    民    國    98    年    2     月    5     日
            刑事第六庭  審判長法  官  李  文  雄
                              法  官  張  恩  賜
                              法  官  邱  顯  祥
上列正本證明與原本無異。
不得上訴。
                              書記官  許  美  惠
中    華    民    國    98    年    2   月      5     日
中華民國刑法第305條（恐嚇危害安全罪）
以加害生命、身體、自由、名譽、財產之事，恐嚇他人致生危害
於安全者，處2年以下有期徒刑、拘役或3百元以下罰金。


司法院資訊處製作；財團法人民間司法改革基金會備份。
